臺灣屏東地方法院刑事判決　　　　　　　　93年度易字第27號
公　訴　人　臺灣屏東地方法院檢察署檢察官
被　　　告　甲○○　男　38歲.
上列被告因竊盜案件，經檢察官提起公訴（92年度偵字第5168號
），本院判決如下：
    主  文
甲○○共同攜帶兇器竊盜，處有期徒刑捌月。
    事  實
一、甲○○平日係在屏東縣新園鄉○○村○○路六號旁之鴿舍飼
    養鴿子，並以此為興趣。緣因乙○○積欠其新台幣（下同）
    一千五百元款項遲未償還，遂興起貪念，竟與乙○○（因本
    件及其他連續竊盜犯行，業經本院判處有期徒刑一年二月，
    併諭知刑前強制工作三年，嗣經臺灣高等法院高雄分院判決
    駁回上訴確定）共同基於意圖為自己不法所有之犯意聯絡，
    於九十二年四月二十七日前某日，帶同乙○○前往丙○○在
    屏東縣潮州鎮○○路二巷二號旁所設置之鴿舍察看位置，並
    指示乙○○另覓時機下手竊取鴿子以抵償債務，乙○○遂於
    同年四月二十七日晚上十時許（起訴書誤載為四月二十八日
    凌晨零時許），前往丙○○上開鴿舍，隨手拾取附近之客觀
    上具有危險性、對人之生命、身體構成威脅而可供兇器使用
    之破壞剪一支，毀壞鴿舍之鎖頭（非屬刑法第三百二十一條
    第一項第二款所指之安全設備）後，竊取鴿子十二隻（價值
    八萬元），得手後將破壞剪棄置現場（未據扣案），再於翌
    日清晨某時，前往甲○○前述鴿舍，將竊得之鴿子交予甲○○。嗣於同年九月十日為警循線查獲上情，並在甲○○之鴿
    舍內查獲丙○○被竊之鴿子二隻。
二、案經屏東縣警察局屏東分局報告臺灣屏東地方法院檢察署檢
    察官偵查起訴。
    理  由
壹、證據能力部分：
一、共同被告乙○○於警詢、偵查中之陳述：
  (一)警詢陳述部分：
  1.按被告以外之人（包括證人、鑑定人、告訴人、被害人及共
    同被告等）於檢察事務官、司法警察官或司法警察調查中所
    為之陳述，與審判中不符時，其先前之陳述具有較可信之特
    別情況，且為證明犯罪事實存否所必要者，得為證據，刑事
    訴訟法第一百五十九條之二定有明文。所謂「前後陳述不符
    」之要件，應就前後階段之陳述進行整體判斷，以決定其間
    是否具有實質性差異，惟無須針對全部陳述作比較，陳述之
    一部分有不符，亦屬之。而所謂「較可信之特別情況」之情
    形，亦應就前後陳述時之各種外部情況進行比較，以資決定
    何者外部情況具有可信性。若陳述係在特別可信之情況下所
    為，則虛偽陳述之危險性即不高，雖係審判外陳述，或未經
    被告反對詰問，仍得承認其有證據能力【所稱「外部情況」
    之認定，例如時間之間隔：陳述人先前陳述是在記憶猶新
    的情況下直接作成，一般與事實較相近，事後即可能因記憶
    減弱或變化，致有不清晰或陳述不符之現象發生；有意識
    的迴避：由於先前陳述時被告未在場，是陳述人直接面對詢
    問警員所為陳述較為坦然；事後可能因陳述人對被告有所顧
    忌或同情，因而在被告面前較不願陳述不利被告之事實；
    受外力干擾：陳述人單獨面對檢察事務官或司法警察（官）
    所為之陳述，程度上較少會受到強暴、脅迫、詐欺、利誘或
    收買等外力之影響，其陳述較趨於真實。若被告在庭或有其
    他成員參與旁聽時，陳述人可能會本能的作出迴避對被告不
    利之證述，或因不想生事乃虛構事實而為陳述；事後串謀
    ：目擊證人對警察描述所目睹情形，因較無時間或動機去編
    造事實，客觀上亦較難認與被告間有勾串情事，其陳述具有
    較可信性。但事後因特殊關係，雙方可能因串謀而統一口徑
    ；或事後情況變化，兩者從原先敵對關係變成現在友好關係
    等情形，其陳述即易偏離事實而較不可信等】。
  2.查共同被告乙○○先後二次於警詢中均供稱：伊係與被告甲○○事先謀議，由伊下手竊取鴿子交予甲○○等語明確，惟
    經本院於審理中以證人身分傳喚到庭，即翻異前詞改稱：伊
    於警詢中雖曾為如此陳述，然係因毒癮發作所致云云，然毒
    癮發作之人，應係神智不清致無法詳實陳述，而非無故誣指
    他人，且乙○○對於為何無端竊取他人鴿子交予被告甲○○
    乙節，證詞亦避重就輕，足徵其事後已心生顧忌而有維護被
    告甲○○之嫌，益見其於警詢之陳述，因距離案發時間較近
    ，尚無機會斟酌利害關係或受外力干擾，顯具有較可信之特
    別情況，又乙○○為本案共犯，其陳述自為證明犯罪事實所
    必要，揆諸上揭說明，其於警詢中之陳述自有證據能力。
  (二)共同被告於本院先前準備程序及偵查中之供述：
  1.按被告以外之人於審判外向法官所為之陳述，得為證據，刑
    事訴訟法第一百五十九條之一第一項定有明文。經查，本院
    於九十三年三月二日行準備程序時，被告甲○○經傳喚未到
    ，故本院係以被告乙○○本人之案件行準備程序，嗣則就被
    告乙○○部分先予審結，故該次訊問，自與刑事訴訟法第二
    百八十七條之二規定法院就被告本人（即甲○○）之案件調
    查共同被告（即乙○○）之情形有別，共同被告乙○○於該
    次準備程序之供述，應仍有證據能力。
  2.又被告以外之人於偵查中向檢察官所為之陳述，除顯有不可
    信之情況者外，得為證據，刑事訴訟法第一百五十九條之一
    第二項亦有明文。查檢察官於九十二年十二月一日偵訊中，
    係以同案被告身分傳喚乙○○，此與刑事訴訟法第一百八十
    五條之三係以證人地位出庭，依法應具結而未具結之證言，
    不得作為證據之情形有異，且其亦未曾提及檢察官在偵訊時
    有任何以不正方法取供之情形，並無顯不可信之情況，是依
    上開規定，共同乙○○於偵訊時之供述，亦具有證據能力。
二、被害人丙○○警詢之陳述：
    再按刑事訴訟法第一百五十九條之五規定「被告以外之人於
    審判外之陳述，雖不符前四條之規定，而經當事人於審判程
    序同意作為證據，法院審酌該言詞陳述或書面陳述作成時之
    情況，認為適當者，亦得為證據。當事人、代理人或辯護人
    於法院調查證據時，知有前項不得為證據之情形，而未於言
    詞辯論終結前聲明異議者，視為有前項之同意。」，查被告
    甲○○對於被害人丙○○於警詢中就鴿子遭竊情事所為陳述
    ，迄於本院言詞辯論終結前均未聲明異議，應視為同意將該
    陳述作為證據，且本院審酌該警詢陳述作成時之情況亦屬適
    當，自有證據能力。
貳、事實認定與論罪科刑：
一、訊據被告甲○○固供承有收受乙○○交付之鴿子，惟矢口否
    認有何共同竊盜犯行，辯稱：警方所查獲之鴿子，係乙○○
    表示不再飼養而贈與伊，伊並未與甲○○事先謀議行竊，且
    不知鴿子之來源，乙○○亦未積欠伊任何款項云云。惟查：
  (一)共同被告乙○○於上開時地，以持破壞剪毀壞鴿舍鎖頭之方
    式，竊取被害人丙○○所飼養之鴿子十二隻，嗣為警循線在
    被告甲○○之鴿舍內尋獲二隻等情，業據共同被告乙○○於
    警詢、偵查中及本院審理中供承、證稱在卷（見警卷第十一
    至十二頁、偵卷第本院卷第一○九頁），核與被害人丙○○
    於警詢指述失竊情節相符，並有被害人領回贓物所出具之贓
    證物領據一紙、被害人鴿舍照片及尋獲贓物照片各二張在卷
    可稽（見警卷第四八至五十頁），是共同被告乙○○下手行
    竊之事實，已堪認定。
  (二)被告甲○○雖以上揭情詞置辯，然查：
  1.共同被告乙○○先後於二次警詢中已供稱：伊因積欠甲○○
    （綽號「輝仔」、「賊仔輝」）一千五百元款項，甲○○遂
    帶伊前往察看被害人丙○○之鴿舍地點，並表示要以其內之
    鴿子抵償債務，再由伊一人下手行竊等語不諱（見警卷第五
    、十一至十二頁）。
  2.雖共同被告乙○○繼而於偵查及本院準備程序中仍坦承竊得
    之鴿子係交予甲○○抵償所積欠一千五百元之債務，惟改稱
    ：伊並未與甲○○共同謀議行竊云云（見偵卷第三五頁、本
    院影卷第五九頁），嗣於本院審理中更以證人身分證稱：伊
    先前固有如此陳述，然均係因毒癮發作而記憶模糊所致云云
    （見本院卷第一○七、一○九、一一○頁），然查，通常毒
    癮發作之人，會有身體顫抖、盜汗、淚流不止等生理徵兆，
    且無法如常人般集中意識，陳述表達之能力亦受影響，然共
    同被告乙○○於警詢中，對於被告甲○○與其謀議行竊之動
    機、方法及犯罪分工方式均陳述詳實，就其獨自下手行竊之
    過程，亦與嗣後偵審中之自白互核相符，要無記憶模糊不清
    之處。況乙○○於本案為警查獲後，旋即於九十二年八月十
    八日羈押於臺灣屏東看守所，又於同年九月十八日入戒治所
    接受強制戒治之保安處分，復於九十三年一月九日因另案入
    監服刑，嗣於九十四年三月三日轉執行本案所宣告刑前強制
    工作之保安處分，至今未曾出監，有臺灣高等法院入出監簡
    列表在卷可參（見本院卷第八十頁），故被告於第二次警詢
    （九十二年九月二十六日）、上開偵訊（九十二年十二月一
    日）及本院準備程序訊問（九十三年三月二日）時，實已隔
    絕毒品未再施用達相當期間，應無屢屢毒癮發作之理，故共
    同被告乙○○此部分證詞，要難採信。
  3.另證人乙○○於本院審理中又證稱：伊係因甲○○有飼養鴿
    子，本來即打算將竊得之鴿子交給甲○○飼養，伊於清晨天
    剛亮之時，遂將鴿子放入甲○○鴿舍，再原地等候甲○○起
    床云云（見本院卷第一○八至一○九頁），然乙○○本人密
    集於九十二年三月至七月間所為連續竊盜犯行竊得之贓物，
    除機車、汽車供己代步使用外，均循一定之銷贓管道變賣現
    金（參見本院卷第十四至十五頁所附判決附表所示），足見
    乙○○行竊之始均出於特定之動機與目的，然其竟一時興起
    ，只為將鴿子贈與甲○○飼養，即甘冒竊盜罪責，顯不合理
    。況養鴿之人必有合法管道取得鴿子，乙○○既事先未得被
    告甲○○同意，亦未通知甲○○到場，竟於清晨默默將竊得
    之鴿子放入被告甲○○鴿舍內，此一怪異行徑亦違常情，復
    參酌乙○○前後供述，對於被告甲○○涉案部分，愈趨有避
    重就輕之嫌，益徵其事後翻異前詞所述，均屬臨訟維護被告
    甲○○之詞，委無可採，堪認其於警詢中之供述，較堪採信
    。至被告甲○○辯稱：鴿子係乙○○表示不再飼養而贈與伊
    云云，然證人乙○○已證稱：伊本人並未飼養鴿子等語明確
    （見本院卷第一○七頁），足見被告甲○○此部分辯解，亦
    與事實不符，其空言辯稱未與乙○○謀議行竊，要無可採。
  (三)綜上調查結果，本件事證明確，被告甲○○之犯行洵堪認定
    ，應予論科。
二、查共同被告乙○○所持用之破壞剪，客觀上具有危險性，對
    人之生命、身體構成威脅，堪認足供兇器使用；又刑法第三
    百二十一條第一項第三款之攜帶兇器竊盜罪，其立法意旨所
    著重者，乃在行為人於攜帶兇器行竊之過程，恐有同時對人
    之生命、身體構成危險之虞，是僅需於行竊之際攜之為工具
    即為已足，該兇器究係何人所有、是否為被告自始攜帶前往
    犯罪地點或是否確實持之行竊等，均非所問，縱為被告就地
    取材，隨手持取被害人住宅內可供兇器使用之工具預供行竊
    過程使用，仍成立該罪（最高法院七十八年台上字第四四二
    二號判決要旨、八十八年十二月臺灣高等法院暨所屬法院法
    律座談會意見參照），查被告甲○○與乙○○事先謀議，推
    由乙○○持兇器下手行竊，核被告甲○○所為，係犯刑法第
    三百二十一條第一項第二款之攜帶兇器竊盜罪（被害人鴿舍
    之鎖頭遭破壞，然該鴿舍鎖頭，尚非附加於房屋或建築物上
    為保障住居安全所設之防盜設備，參照司法院（七二）廳刑
    一字第一七七號函示、最高法院三十九年台上字第三三九號
    判決意旨，尚與同條項第二款之所指「安全設備」有間，附
    此敘明）。按以自己共同犯罪之意思，事先同謀，而由其中
    一部分人實施犯罪之行為者，為共同正犯（大法官釋字第一
    ○九號意旨可參），是被告甲○○與乙○○間，有犯意聯絡
    ，並推由乙○○下手實施犯罪，仍為共同正犯。爰審酌被告
    甲○○於本案行為時尚無犯罪前科（有卷附臺灣屏東地方法
    院檢察署刑案資料查註紀錄表、臺灣高等法院被告全國前案
    紀錄表可參），竟基於貪念，竊取他人辛苦飼養之鴿子，造
    成被害人財產上損害，犯罪情節雖非重大、然犯後態度不佳
    等一切情狀，量處如主文所示之刑。末查，共犯乙○○行竊
    所用之破壞剪一支，業據證人即共犯乙○○於本院審理中證
    稱：係在行竊地點拾取使用，嗣後即遺留現場等語明確，故
    尚乏證據證明確屬共犯乙○○所有之物，復未經扣案，爰不
    另為沒收之諭知，併予敘明。
據上論斷，應依刑事訴訟法第二百九十九條第一項前段，刑法第
二十八條、第三百二十一條第一項第三款，判決如主文。
本案經檢察官劉俊儀到庭執行職務
中    華    民    國     94    年      5   月   18    日
                       臺灣屏東地方法院刑事第四庭
                           審判長法  官  莊鎮遠
                                 法  官  王以齊
                                 法  官  劉敏芳
以上正本證明與原本無異。
如不服本判決應於收受本判決送達後十日內向本院提出上訴書狀
，其未敘述上訴理由者，並得於提起上訴後十日內向本院補提理
由書狀（均須按他造當事人之人數附繕本）「切勿逕送上級法院
」
中　　華　　民　　國　　94　　年　　5 　　月　　18　　日
                                 書記官  許倬維
附錄本案論罪科刑法條：
刑法第三百二十一條第一項第三款：
犯竊盜罪而有左列情形之一者，處六月以上五年以下有期徒刑：
三  攜帶兇器而犯之者。
